【裁判字號】    91,交聲,1464
【裁判日期】    920219
【裁判案由】    違反道路交通管理處罰條例聲明異議
【裁判全文】
臺灣臺北地方法院交通事件裁定                  九十一年度交聲字第一四六四號
    異  議  人
    即受處分人  甲○○  男  三.
右列受處分人因違反道路交通管理處罰條例案件，對於臺北市交通事件裁所中華民國
九十一年十月一日所為之處分（原處分案號：北市裁三字第駕裁二二─Ａ00000
000號），聲明異議，本院裁定如左：
        主  文
原處分撤銷。
甲○○汽車駕駛人，行經有燈光號誌管制之交岔路口闖紅燈，處罰鍰新臺幣臺仟捌佰
元，並予記違規點數點。
        理  由
一、按汽車駕駛人駕駛汽車，應遵守道路交通標誌、標線、號誌之指示，道路交通安
    全規則第九十條前段定有明文。又道路交通標誌標線號誌設置規則第二百零六條
    第五款第一目規定「圓形紅燈」之行車管制號誌係表示禁止車輛通行，並不得超
    越停止線或進入路口。如汽車駕駛人，行經有燈光號誌管制之交岔路口闖紅燈者
    ，處新臺幣（下同）一千八百元以上五千四百元以下罰鍰，道路交通管理處罰條
    例第五十三條定有明文；且汽車駕駛人駕駛汽車違反道路交通管理處罰條例第五
    十三條規定者，除應依該條所規定之罰鍰處罰外，並應分別予記違規點數三點，
    道路交通管理處罰條例第六十三條第一項第三款亦定有明文。再行為人如係駕駛
    小型車闖紅燈行駛，嗣為警攔停舉發，而在舉發通知單上所載之應到案日期前聽
    候裁決，經主管機關調查後仍認定其有上開違規行為者，依違反道路交通管理事
    件統一裁罰基準及處理細則第四十四條第一項及違反道路交通管理事件統一裁罰
    基準表（下稱基準表）之規定，需對該行為人處以一千八百元之罰鍰，並記違規
    點數三點。
二、原處分略以：本件異議人即受處分人甲○○於民國九十一年八月十一日上午六時
    五十八分許，駕駛車號ＡＣ－四四０五號自用小客車，行經設有燈光號誌管制之
    臺北市○○○路、華陰街口時，未遵守道路交通號誌之指示，紅燈越線臨停，經
    臺北市政府警察局交通警察大隊設置於該路口之闖紅燈兼自動測速照相設備拍攝
    二張採證照片，而由臺北市政府警察局大同分局交通分隊（下稱大同分局）員警
    郭文郁逕行掣單舉發，經將舉發通知單送達予受處分人，受處分人於九十一年九
    月二十二日應到案日期前向原處分機關提出申訴，經原處分機關請舉發單位即大
    同分局調查結果，仍認受處分人確有前述違規行為，原處分機關乃依道路交通管
    理處罰條例第六十條第二項第三款及違反道路交通管理事件統一裁罰基準及處理
    細則第四十四條第一項暨基準表之規定，於九十一年十月一日從輕裁處受處分人
    罰鍰九百元，並依同條例第六十三條第一項第一款規定併予記違規點數一點。
三、訊據受處分人固不否認於右開時地駕駛前揭車號之自用小客車行經前開地點，遭
    闖紅燈兼自動測速照相設備拍攝照片之事實，惟否認有紅燈越線臨停之違規行為
    ，辯稱：依採證照片所示，伊所駕駛之車輛係行進中，非處於臨時停車之狀態，
    且揆諸該等照片，重慶北路及華陰街、華陰街穿越重慶北路之行人號誌皆顯示紅
    燈，可知當時應是號誌交替，車輛啟動階段，或號誌故障，非舉發通知單所載之
    紅燈越線臨停；伊是看到對向車道已經轉紅燈，才起步行駛，沒有越線臨停，且
    因尚未超越行人穿越道，所以亦非闖紅燈云云。
四、經查：
（一）按車道管制號誌改變車道為由對向車輛使用時，應於兩向同時顯示叉形紅燈，
      其時間應足以清除管制車道內之車輛，道路交通標誌標線號誌設置規則第二百
      三十一條第七款定有明文。足見車道管制號誌改變車道為由對向車輛使用時，
      會有兩向同時顯示紅燈之清道時間。揆諸卷附二張採證照片，受處分人所駕駛
      之ＡＣ－四四０五號自用小客車行經臺北市○○○路、華陰街口時，兩向車道
      適呈紅燈狀態，足證當時應屬清道時間無訛，再稽諸二張採證照片上方黑色電
      腦數字各顯示紅燈後四十一點三秒及四十一點九秒，第二張採證照片則顯示時
      速四公里，即連續拍攝之二張採證照片間隔僅零點六秒，而受處分人所駕駛之
      上開車輛已以時速四公里之速度位移，是受處分人辯稱當時應是號誌交替，車
      輛啟動階段一情，堪予採信。證人即舉發員警郭文郁亦到庭證述：本件是逕行
      舉發，我們採證機器都會照二張照片，照片上方黑色電腦數字第一行表示日期
      、時間，第二行２Ｙ２９表示第二車道，Ｒ４１３表示紅燈後四十一點三秒，
      第三行１８０表示該機關係拍攝第一百八十張照片，Ｖ代表速度：：，如果受
      處分人所稱係號誌交替車輛先行啟動，他就是闖紅燈等語在卷（見本院九十一
      年十二月九日訊問筆錄）。臺北市政府警察局交通警察大隊亦於九十一年十二
      月二十七日以北市警交大字第０九一六八八一九九００號函覆本院：「經重新
      審核採證照片資料顯示，該車（指受處分人所駕駛之ＡＣ－四四０五號自用小
      客車）於號誌全紅清道時段超越停止線，比對第一張及第二張照片，有向前位
      移跡象（時速四公里），違規事實明確」。綜上事證，受處分人於九十一年八
      月十一日上午六時五十八分許，駕駛車號ＡＣ－四四０五號自用小客車，行經
      設有燈光號誌管制之臺北市○○○路、華陰街口時，於對向車道號誌轉為紅燈
      ，疏未注意兩向同時顯示紅燈之清道時間，率爾超越停止線，而有「闖紅燈」
      之違規行為，堪以認定。原處分機關認其僅構成「紅燈越線臨停」之違規行為
      ，尚有未洽。
（二）證人郭文郁雖於本院證稱：一般我們會看他是否穿越行人穿越道，如果超過行
      人穿越道，我們就開闖紅燈的罰單，如果未超越行人穿越道，我們就開紅燈越
      線臨停的罰單等語（見本院九十一年十二月九日訊問筆錄）。被告亦辯稱：伊
      係看到對向車道已經轉紅燈，才起步行駛，且因尚未超越行人穿越道，所以亦
      非闖紅燈云云。惟按道路交通標誌標線號誌設置規則第二百零六條第五款第一
      目規定「圓形紅燈」之行車管制號誌係表示禁止車輛通行，並不得超越停止線
      或進入路口，已如前述；是駕駛人苟遇「圓形紅燈」，而有「超越停止線『或
      』進入路口」之舉，即屬闖紅燈甚明；證人郭文郁亦證述以是否超越行人穿道
      來決定舉發闖紅燈或紅燈越線臨停，係舉發之實務標準，並非法律規定等語在
      卷（見同上訊問筆錄）。稽諸卷附採證照片，受處分人所駕駛之車輛雖適值行
      經行人穿越道而尚未進入路口，惟該車輛已超越停止線甚明，依前開道路交通
      標誌標線號誌設置規則第二百零六條第五款第一目之規定，受處分人所為自屬
      闖紅燈行為，其辯稱尚未超越行人穿越道，無闖紅燈之違規行為云云，不足採
      信，併予敘明。
五、原處分機關依道路交通管理處罰條例第六十條第二項第三款、第六十三條第一項
    第一款之規定，裁處受處分人罰鍰新臺幣九百元，並記違規點數一點，固非無見
    。惟查，受處分人之行為屬於駕車行經有燈光號誌管制之交叉路口闖紅燈之違規
    行為，從而原處分機關以受處分人有違反道路交通管理處罰條例第六十條第二項
    第三款規定之「紅燈越線臨停」之行為，逕行裁罰受處分人罰鍰九百元，並記違
    規點數一點，即難認為有當。應由本院將原處分撤銷，仍以受處分人有違反道路
    交通管理處罰條例第五十三條規定之「闖紅燈」行為，依該條規定及基準表裁處
    受處分人一千八百元罰鍰，並依同條例第六十三條第一項第三款之規定，記違規
    點數三點之處分如主文第二項所示，以資適法。
據上論斷，應依道路交通案件處理辦法第二十條前段，裁定如主文。
中      華      民國    九十二    年      二      月      十九    日
                                    臺灣臺北地方法院交通法庭
                                        法  官  吳靜怡
右正本證明與原本無異。
如不服本裁定，應於送達後五日內，向本院提出抗告狀。
                                        書記官  游秀珠
中      華      民      國    九十二    年      二      月    二十一    日


司法院資訊處製作；財團法人民間司法改革基金會備份。
